【裁判字號】    98,抗,1183
【裁判日期】    981221
【裁判案由】    聲請撤銷緩刑
【裁判全文】
臺灣高等法院刑事裁定                  98年度抗字第1183號
抗  告  人  甲○○
                      樓之2
上列抗告人因聲請撤銷緩刑案件，不服臺灣桃園地方法院中華民
國98年8月31日裁定（98年度撤緩字第143號），提起抗告，本院
裁定如下：
    主  文
原裁定撤銷，發回臺灣桃園地方法院。
    理  由
一、原裁定以：受刑人甲○○前因犯廢棄物清理法案件，經臺灣
    桃園地方法院於98年4月15日以98年審簡字第123號判決處有
    期徒刑1年，緩刑2年，於98年5月11日判決確定後，復於緩
    刑期前之98年4月21日，另因酒醉駕車犯公共危險案件，經
    臺灣桃園地方法院於98年6月12日以98年度桃交簡字第1570
    號判決處拘役35日，如易科罰金以1,000元折算1日，並於98
    年7月6日確定等情，有上揭刑事判決2件及臺灣高等法院被
    告前案紀錄表在卷足憑，是受刑人於前開案件緩刑期前，因
    故意犯他罪，而在緩刑期內受得易科罰金之拘役之宣告確定
    之事實，已堪認定；觀諸前開2案犯罪事實，受刑人未經主
    管機關許可，提供土地回填、堆置廢棄物後，竟仍不知警惕
    ，飲酒後駕車，經警查獲時測得其呼氣酒精濃度達每公升0.
    86毫克，顯見其惡性非輕，視法律為無物，毫無悛悔之意，
    前所為緩刑之宣告無法使被告記取教訓，顯無法收預期之效
    ，確有執行刑罰之必要，與刑法第75條之1第1項第1款之規
    定相符，爰撤銷受刑人前揭緩刑之宣告等語。
二、抗告意旨略以：受刑人係因長孫滿月、獲判緩刑，多喝幾碗
    雞酒慶祝，嗣為盡地主之誼，搭載伊妹赴夜市，而為警臨檢
    酒測，並非視法律為無物，獲知緩刑後毫無悛悔之意。如受
    刑人於獲判緩刑確定後仍故意犯罪，或能據之認定受刑人毫
    無悔意，原裁定意旨以受刑人於緩刑前曾犯罪來認定受刑人
    於受緩刑宣告後毫無悔意，應有論理矛盾之處。且受刑人係
    因慶祝孫子誕生而吃雞酒，與一般嗜酒之人有別，原審未審
    酌受刑人為何身體有酒精殘留之原因，僅以受刑人遭判公共
    危險罪確定即認為受刑人惡性非輕，此亦有理由不備之違法
    之處云云。
三、按緩刑前因故意犯他罪，而在緩刑期內受六月以下有期徒刑
    、拘役或罰金之宣告確定者，足認原宣告之緩刑難收其預期
    效果，而有執行刑罰之必要者，得撤銷其宣告，刑法第75條
    之1第1項第1款定有明文，考其立法理由及修正理由說明，
    其中關於緩刑前故意犯他罪，而在緩刑期內受六月以下有期
    徒刑之宣告者，列為得撤銷緩刑事由，乃為俾使法官依被告
    再犯情節，而裁量是否撤銷先前緩刑之宣告，即採裁量撤銷
    主義，賦予法院撤銷與否之權限，以其實質要件「足認原宣
    告之緩刑難收其預期效果，而有執行刑罰之必要」，作審認
    之標準，由法官應依職權本於合目的性之裁量，妥適審酌被
    告所犯前後數罪間，關於法益侵害之性質、再犯之原因、違
    反法規範之情節是否重大、被告主觀犯意所顯現之惡性及其
    反社會性等情，是否已使前案原為促使惡性輕微之被告或偶
    發犯、初犯改過自新而宣告之緩刑，已難收其預期之效果，
    而確有執行刑罰之必要。
四、本件原審裁定認抗告人即受刑人甲○○前因犯廢棄物清理法
    罪，經原審法院以98年度審簡字第123號判決判處有期徒刑1
    年，緩刑2年，於98年5月11日確定；復於前開案件緩刑期前
    之98年4月21日因酒醉駕車犯公共危險罪，經原審於98年6月
    12日以98年度桃交簡字第1570號判決，判處拘役35日，如易
    科罰金以1,000元折算1日，並於98年7月6日確定，有上揭刑
    事判決2件及本院被告前案紀錄表在卷足憑，受刑人之緩刑
    期間應自該判決確定即98年5月11日起算，是受刑人於前開
    案件緩刑期前，因故意犯他罪，而在緩刑期內受拘役之宣告
    確定等情事。抗告人竟不知警惕而故意犯公共危險罪，足認
    原宣告之緩刑難收其預期效果，而有執行刑罰之必要，爰准
    檢察官之聲請，依法撤銷其前所受緩刑之宣告。
    按緩刑宣告是否得撤銷，除須符合刑法第75條之1第1項各款
    之要件外，本條並採裁量撤銷主義，賦予法院撤銷與否之權
    限，於第一項規定實質要件為「足認原宣告之緩刑難收其預
    期效果，而有執行刑罰之必要」，供作審認之標準。亦即於
    上揭「得」撤銷緩刑之情形，法官應依職權本於合目的性之
    裁量，妥適審酌受刑人所犯前後數罪間，關於法益侵害之性
    質、再犯之原因、違反法規範之情節是否重大、受刑人主觀
    犯意所顯現之惡性及其反社會性等各情，是否已使前案原為
    促使惡性輕微之被告或偶發犯、初犯改過自新而宣告之緩刑
    ，已難收其預期之效果，而確有執行刑罰之必要，供作審認
    之標準。必要時，並得命檢察官補提其他足認原宣告之緩刑
    難收其預期效果，而有執行刑罰之必要之證據資料。並於理
    由內詳敘其憑以認定之理由，方符法制。本件原裁定僅泛稱
    ：觀諸前開2案犯罪事實，受刑人未經主管機關許可，提供
    土地回填、堆置廢棄物後，竟仍不知警惕，飲酒後駕車，經
    警查獲時測得其呼氣酒精濃度達每公升0.86毫克，顯見其惡
    性非輕，視法律為無物，毫無悛悔之意，前所為緩刑之宣告
    無法使被告記取教訓，顯無法收預期之效，確有執行刑罰之
    必要等語，即認原宣告之緩刑難收其預期效果，並未就前、
    後兩案之上揭各情詳為斟酌、比較說明，並為相當之論敘，
    即遽為裁定，自屬理由欠備。且前後二案罪質不同，是否確
    有執行刑罰之必要，亦非無重行審酌餘地，抗告意旨所陳尚
    難謂全無理由，原裁定應予撤銷，發回原審另為妥適之裁定
    。
據上論斷，應依刑事訴訟法第413條前段，裁定如主文。
中    華    民    國    98    年    12    月    21    日
                  刑事第六庭  審判長法  官  林堭儀
                                    法  官  張明松
                                    法  官  吳淑惠
以上正本證明與原本無異。
不得再抗告。
                                    書記官  陳雅加
中    華    民    國    98    年    12    月    22    日


司法院資訊處製作；財團法人民間司法改革基金會備份。
